【裁判字號】    97,抗,151
【裁判日期】    970130
【裁判案由】    拆屋還地
【裁判全文】
臺灣高等法院民事裁定                   97年度抗字第151號
抗  告  人  甲○○
            乙○○
            丙○○
                        3樓
上列  一人
法定代理人  丁○○    住臺北市.
                        3樓
上列抗告人因與相對人戊○○間拆屋還地事件，對於中華民國96
年12月28日臺灣基隆地方法院95年度訴字第 451號所為裁定提起
抗告，本院裁定如下：
    主  文
原裁定關於訴訟標的價額之核定超過新臺幣玖佰貳拾陸萬伍仟肆
佰陸拾元部分廢棄。
抗告訴訟費用由相對人負擔。
    理  由
一、按核定訴訟標的之價額，以起訴時之交易價額為準；無交易
    價額者，以原告就訴訟標的所有之利益為準，民事訴訟法第
    77條之1第2項定有明文。又請求將土地上之房屋拆除並交還
    土地之訴，係以土地之交還請求權為訴訟標的，其訴訟標的
    之價額應以土地之價額為準，房屋之價額不包括在內（最高
    法院94年度台上字第2150號判決參照）。
二、本件相對人在原法院起訴，經原審判決抗告人乙○○、丙○
    ○應將坐落基隆市○○區○○段435地號土地及435之1 地號
    土地上如原判決附圖所示編號A1、A2之建物，面積各為136.
    41平方公尺、 38.41平方公尺即門牌號碼基隆市○○區○○
    路 278號之汽車修理廠拆除，將土地返還相對人及其他共有
    人全體；抗告人甲○○應自上開建物遷出。抗告人對於原判
    決聲明不服，提起上訴，自應依系爭土地起訴時之交易價額
    為準，據以核定訴訟標的價額。經查，系爭435、435之1 地
    號土地固無起訴時之交易價額可供參酌，惟依該土地起訴時
    即民國（下同）95年 1月份之公告土地現值為每平方公尺新
    臺幣（下同）5萬3,000元，有土地登記謄本足按（見原法院
    卷11、12頁），應係接近起訴時之交易價額，自應據以核定
    本件訴訟標的價額。準此，抗告人提起上訴部分之訴訟標的
    價額應為926萬5,460元〔其計算式為：53,000元×(136.41+
    38.41)平方公尺=9,265,460元〕。雖相對人在原法院起訴時
    ，僅以523萬2,000元為訴訟標的價額，據以繳納第一審裁判
    費，惟此僅涉及相對人是否已繳足第一審裁判費之問題，尚
    不得以之逕認為訴訟標的價額。乃原裁定竟依系爭土地起訴
    後之96年 1月份之公告土地現值即每平方公尺5萬4,000元（
    見原法院卷113、118頁），核定訴訟標的價額為944萬0,280
    元，尚有未洽。抗告意旨指摘原裁定關於訴訟標的價額核定
    不當，聲明廢棄，為有理由，爰裁定如主文第 1項所示。又
    原裁定關於命繳納第二審裁判費部分，未依民事訴訟法第77
    條之16規定，加徵裁判費10分之5 ，茲關於訴訟標的價額核
    定之裁定部分，既經廢棄如前，原法院另為補費裁定時，宜
    一併注意及之。
三、據上論結，本件抗告為有理由，依民事訴訟法第 492條前段
    、第95條、第78條，裁定如主文。
中    華    民    國    97    年    1     月    30    日
                  民事第六庭
                      審判長 法  官 林鄉誠
                             法  官 許紋華
                             法  官 梁玉芬
正本係照原本作成。
本裁定除以適用法規顯有錯誤為理由，並經本院許可外，不得再
抗告。如提起再抗告，應於收受後10日內委任律師為訴訟代理人
向本院提出再抗告狀。並繳納再抗告費新台幣１千元。
中    華    民    國    97    年    1     月    31    日
                             書記官 常淑慧


司法院資訊處製作；財團法人民間司法改革基金會備份。
